【裁判字號】    99,交上訴,95
【裁判日期】    990812
【裁判案由】    公共危險等
【裁判全文】
臺灣高等法院刑事判決                99年度交上訴字第95號
上  訴  人  臺灣新竹地方法院檢察署檢察官
被      告  甲○○
選任辯護人  陳建昌律師
上列上訴人因被告公共危險等案件，不服臺灣新竹地方法院99年
度審交訴字第14號，中華民國99年5月7日第一審判決（起訴案號
：臺灣新竹地方法院檢察署99年度偵字第85號），提起上訴，本
院判決如下：
    主  文
原判決撤銷。
甲○○犯過失傷害罪，處有期徒刑伍月。又犯肇事致人傷害逃逸
罪，處有期徒刑拾月。應執行有期徒刑壹年。緩刑肆年，緩刑期
間付保護管束，並應於緩刑期間，向指定之政府機關、政府機構
、行政法人、社區或其他符合公益目的之機構或團體提供壹佰貳
拾小時之義務勞務。
    事  實
一、甲○○於民國98年11月1日下午6時18分許前之不詳時間，駕
    駛車牌號碼G8-8058號自用小客車，沿新竹縣竹東鎮○○路○
    段內側車道往新竹縣橫山鄉方向行駛，於同日下午6 時18分
    許途經同路段與68號快速道路交會、設有左轉箭頭綠燈行車
    管制號誌之交岔路左轉時，應遵守燈光號誌之指揮，依當時
    情形亦無何不能注意之情形，竟怠於注意，於該路段左轉箭
    頭綠燈號誌尚未亮起，不得左轉之期間，逕行左轉欲駛入68
    號快速道路，適乙○○騎乘車牌號碼 PA9-503號重型機車，
    沿新竹縣竹東鎮○○路 ○段往下公館方向行駛，行經上開交
    岔路口，因信賴綠燈號誌直行穿越交岔路口之際，猝遇違規
    左轉之車牌號碼 G8-8058號自用小客車，煞避不及，撞上車
    牌號碼 G8-8058號自用小客車右後車門，乙○○因而倒地昏
    迷，受有顱內出血、顱底骨折、顏面骨骨折、鼻竇內出血、
    昏迷併意識譫妄等傷害。詎甲○○於肇事後，足知乙○○應
    已成傷，竟未下車察看，不為必要之救助，反圖規避車禍責
    任，駕車駛離現場而逃逸。嗣在場目擊者報警處理，提供肇
    事車型，經警調閱附近路口監視畫面比對後，循線查獲甲○
    ○。
二、案經乙○○訴由新竹縣政府警察局竹東分局報告臺灣新竹地
    方法院檢察署檢察官偵查起訴。
    理  由
甲、程序部分：
    本件被告甲○○所犯者非為死刑、無期徒刑、最輕本刑為三
    年以上有期徒刑之罪或高等法院管轄第一審案件，其於原審
    準備程序進行中，已就被訴事實為有罪之陳述，經告知其簡
    式審判程序之旨，並聽取公訴人及被告意見後，原審法院業
    依刑事訴訟法第273 條之1第1項規定，裁定由受命法官獨任
    以簡式審判程序進行本案之審理。又「被告以外之人於審判
    外之言詞或書面陳述，除法律有規定者外，不得作為證據」
    之規定，於法院以簡式審判程序處刑者，不適用之。刑事訴
    訟法第159條第2項前段定有明文，其乃不受傳聞證據法則拘
    束之例外性規定。準此，本案相關證人於審判外之言詞或書
    面陳述，既未見有何不可信之情況，並經原審依簡式審判程
    序之調查，復經本院踐行證據調查之合法程序，即令其屬審
    判外之陳述，亦可據為本案認定事實之依據，合先陳明。
乙、實體部分：
一、上開事實，迭據被告甲○○於原審準備及審判程序坦承不諱
    ，其供稱：伊於98年11月1日下午某時許，駕駛車牌號碼G8-
    8058號自用小客車，自新竹縣北埔鄉要回桃園縣中壢市，故
    沿新竹縣竹東鎮○○路○ 段往橫山鄉方向行駛，途經同路段
    與68號快速道路交岔路口處，於該路段左轉號誌未亮，禁止
    左轉時，跟隨前車左轉，告訴人乙○○騎乘車牌號碼PA9-50
    3號重型機車，沿新竹縣竹東鎮○○路○段往下公館方向直行
    而來，見狀煞車不及，撞擊伊所駕駛前開車輛右後車門，伊
    於肇事後，未停車察看即逕行駕車離去等語（見原審卷第25
    頁、第29頁、第30頁）。此與告訴人乙○○於警詢、偵查中
    指訴：伊於98年11月1 日下午6時18分許，騎乘車牌號碼PA9
    -503重型機車沿新竹縣竹東鎮○○路○ 段往下公館方向直行
    ，伊行駛在外側車道，不清楚是如何發生車禍，醒來時已在
    署立桃園醫院，經診斷受有顱內出血、顱底骨折、顏面骨骨
    折、鼻竇內出血等傷害等語（見偵查卷第11頁至第13頁、第
    67頁至第68頁）。證人彭進福於警詢、偵查中之證稱：伊於
    98年11月1日下午6時18分許駕車從下公館往橫山方向行駛，
    駛至新竹縣竹東鎮○○路與68號快速道路口準備左轉上快速
    道路。等左轉燈亮起後，他依序左轉經過路口時發現告訴人
    乙○○躺在地上，伊怕告訴人乙○○被其他車輛碾到，故將
    車輛停放在快速道路右側路邊後，下車指揮交通，1 位目擊
    者告訴伊說肇事車輛是1輛深色VOLVO小客車，往快速道路方
    向行駛而去，伊依目擊者所指方向，確有看見該肇事車輛，
    且一下子就行駛不見，於是報警處理等語（見偵查卷第14頁
    至第16、第74頁至第75頁）。證人江京徹於警詢、偵查中之
    證述：伊與告訴人乙○○是同學，於98年11月1日下午6時許
    與告訴人乙○○各自騎機車沿中豐路外側車道往下公館方向
    行駛，伊騎在告訴人乙○○前面，經過上開肇事地點時燈號
    係綠燈，伊直行通過路口後約再往前1 個路口的距離即聽到
    後方有碰撞聲，伊原本以為是大卡車開過橋墩的聲音，所以
    沒有停下來，繼續往前走到下1 個路口，燈號是紅燈，伊停
    下來以後發現告訴人乙○○未跟隨過來，等了2 個燈號的時
    間，告訴人乙○○還是沒有來，伊再返回肇事路口，始發現
    告訴人乙○○躺在地上。當時有2 輛車子幫告訴人乙○○擋
    住車流，另外還有2 個人在打電話請求救護等語（見偵查卷
    第18頁至第21頁、第69頁至第70頁）。俱無不合。且有新竹
    縣政府警察局竹東分局道路交通事故現場圖、道路交通事故
    調查報告表(一)(二)、受理110 報案紀錄單、疑似道路交通事故
    肇事逃逸追查表、監視器、案發現場採證照片共54張等存卷
    可資佐證（見偵查卷第26頁至第56頁、第58頁、第64頁）。
    應可信實。又被告因上開事故，受有顱內出血、顱底骨折、
    顏面骨骨折、鼻竇內出血、昏迷併意識譫妄等傷害，亦有行
    政院衛生署桃園醫院98年11月1 日住院診療計畫說明書、侵
    入性治療同意書、手術同意書等附卷足稽（見偵查卷第22頁
    至25頁）。
二、被告於本院就上開事實歷程，雖供認不諱，惟辯稱：伊未肇
    事逃逸，伊以為是碰到安全島，不知道有車禍發生云云。惟
    觀諸卷內被告所駕駛車牌號碼G8-8058 號自用小客車之車損
    相片，其車輛之右後門鈑金除有受撞擊凹陷之痕跡外，車窗
    玻璃亦因外力撞擊而碎裂（見偵查卷第38頁至第41頁），顯
    與車身觸及安全島，應係底盤或車身下半部受損之情形迥然
    有別，並徵表彼時車門及車窗玻璃係受到強大外力之撞擊，
    被告對此應有明確而強烈之感受，無渾然不覺，或誤認係車
    身觸及安全島之可能。是其於本院翻異前供，辯稱不知肇事
    ，無肇事逃逸之行為，無非避就卸責之詞，不足採信。
三、按汽車行駛至交岔路口，其行進、轉彎，應遵守燈光號誌或
    交通指揮人員之指揮，遇有交通指揮人員指揮與燈光號誌並
    用時，以交通指揮人員之指揮為準。道路交通安全規則第10
    2 條第1項第1款定有明文。此為汽車駕駛人應盡之注意義務
    。又依卷附道路交通事故現場圖、道路交通事故調查報告表
    (一)(二)及道路交通事故照片所示，本件事發當時天候晴、夜間
    有照明、柏油路面乾燥、無缺陷、亦無障礙物、視距良好，
    且事故現場交岔路口設有左轉箭頭綠燈號誌，號誌運作正常
    ，未見有何不能注意之情事，依被告甲○○之智識、能力亦
    無不能注意之情況，然被告甲○○竟未盡其注意，於左轉箭
    頭綠燈號誌尚未亮起，不得左轉之期間，逕行左轉，致直行
    穿越交岔路口之告訴人乙○○煞避不及，與被告所駕駛之車
    輛發生碰撞，受有顱內出血、顱底骨折、顏面骨骨折、鼻竇
    內出血、昏迷併意識譫妄等傷害，被告之過失，及其過失與
    告訴人所受傷害間有相當因果關係等，均至為灼然。
四、復次，汽車駕駛人駕駛汽車肇事致人受傷或死亡者，應即採
    取救護措施及依規定處置，並通知警察機關處理，不得任意
    移動肇事汽車及現場痕跡證據，道路交通管理處罰條例第62
    條第3 項定有明文。又因道路交通事故之發生，常非於己之
    鄰親家里，時有告救不能情事，乃科以肇事者須即採取救護
    或其他必要措施，並應向警察機關通知處理之法定義務，以
    防因就醫延誤致生無謂傷亡，並俾得通知傷亡者家屬到場，
    以明責任，是凡肇事人於行車肇事致人受傷或死亡，未採取
    救護措施及依規定處置，並通知警察機關處理，反而移動肇
    事汽車，逃離現場，即該當於刑法第185條之4之肇事逃逸罪
    。本件被告甲○○因駕駛自用小客車與告訴人乙○○所騎乘
    之重型機車發生碰撞，並造成告訴人乙○○人車倒地受傷，
    其未採取救護措施，亦不通知警察機關處理，即駛離肇事現
    場，其有肇事逃逸之行為，亦甚為顯然。
五、綜上，本案事證明確，被告甲○○犯行堪予認定，應依法論
    科。
六、核被告甲○○所為，係犯刑法第284條第1項前段過失傷害罪
    及同法第185條之4肇事逃逸罪。被告甲○○所犯上開二罪名
    間，犯意各別，行為互異，應予分論併罰。原審以被告犯罪
    事證明確，予以論罪科刑，固非無見。第查：原判決事實
    認定被告違反之注意義務，為汽車行駛至交岔路口，在設有
    號誌管制者，其行進應遵守燈光號誌；惟於理由內說明被告
    之注意義務，竟記載「汽車行駛至交岔路口，其左轉彎時，
    應距交岔路口30公尺前顯示方向燈或手勢，換入內側車道或
    左轉車道，行至交岔路口中心處左轉，並不得占用來車道搶
    先左轉；道路交通安全規則第102 條第1項第5款定有明文。
    是被告甲○○駕駛自用小客車行駛於道路上自應遵守上開道
    路交通安全規則之規定」云云。其認定之事實與所憑之理由
    間，扞格難入，非無違誤。原判決事實認定告訴人乙○○
    騎乘車牌號碼PA9-503 號重型機車煞車不及，撞擊甲○○所
    駕駛車輛右後車門；然於理由內卻屢屢說明係被告駕車撞擊
    告訴人云云，亦有未合。關於刑之酌科，事實審法院固有
    自由斟酌決定之職權，惟應以行為人行為之不法內涵為基礎
    ，以副罪責相當之原則。原判決就被告過失傷害之行為，從
    重量處有期徒刑5 月，已逼近過失傷害罪之法定最高刑度，
    又說明告訴人受傷後倒地，被告竟不下車察看，亦不予及時
    救護，反而駕車逃逸，幸經路人之指證始經警循線查獲被告
    ，被告之惡性應予責難，然而就被告故意所犯肇事逃逸，僅
    從輕量處有期徒刑7 月（該罪法定最低刑度為有期徒刑6 月
    ），兩者間之輕重衡量，顯失其平，未臻允當。
七、檢察官上訴意旨略以：本件被告於審理期日同意以新臺幣（
    下同）100 萬元與告訴人和解，此金額並非顯不合理，也是
    被告主動提出，惟被告只給付告訴人50萬元，對於其餘50萬
    元至今尚未給付，和解條件尚未履行，更未配合告訴人辦理
    汽車強制險後續事宜，足認被告犯行態度不佳，不宜宣告緩
    刑。乃依法提起上訴，請將原判決之緩刑宣告撤銷，更為適
    當之判決云云。惟查：諭知緩刑為法院之職權，本有自由裁
    量之餘地，法院對於具備緩刑條件之刑事被告，認為以暫不
    執行刑罰為適當者，得宣告緩刑，為刑法第74條所明定，至
    於暫不執行刑罰之是否適當，則由法院就被告有無累犯之虞
    ，及能否由於刑罰之宣告而策其自新等一切情形，依其自由
    裁量定之，與犯罪情節是否可原，並無關係（最高法院19年
    上字第2043號、29年上字第26號、45年臺上字第1565號等判
    例參照）。本件被告於原審審判程序中係表明雙方對於賠償
    金額之認知，差距甚大，因而尚未達成和解，確實之賠償金
    額，願意由法院判決等語。告訴人則當庭表示今天已收到被
    告之50萬元，伊願意就刑案部分給被告一次自新之機會等語
    （均見原審卷第30頁背面）。足見告訴人係於未與被告達成
    和解，並認知確定之賠償金額，猶待日後協商或判決定之之
    情況下，先行收受被告給付之50萬元，並同意給予被告自新
    之機會。被告及告訴人於本院猶一致陳明民事訴訟尚在進行
    中，曾試行調解未果（見本院99年7 月22日審判筆錄）。亦
    徵被告與告訴人間並無以100 萬元和解之合意存在。原判決
    就緩刑之諭知，說明被告甲○○前未曾因故意犯罪受有期徒
    刑以上刑之宣告，雖事後未與告訴人達成和解或調解，然已
    先行給付部分賠償金50萬元，經告訴人於原審99年4 月23日
    簡式審判程序中當庭表示就刑事部分願意原諒被告給予其自
    新機會等語，茲念被告一時疏失，經此偵、審教訓應知所警
    惕，當無再犯之虞，且尚有相關民事訴訟需其進行，因認對
    其所科處之刑，以暫不執行為適當，併宣告緩刑3 年，以期
    自新等語，並無失實之處，且已就被告有無再犯之虞，及能
    否由於刑罰之宣告而策其自新等，加以審酌，核無逾越法律
    所規定之範圍，或濫用其權限之情形，即不得任意指其為違
    法或不當。檢察官上訴意旨以被告於審理期日同意以100 萬
    元與告訴人和解，事後對於其餘50萬元至今尚未給付，更未
    配合告訴人辦理汽車強制險後續事宜，足認被告犯行態度不
    佳，不宜宣告緩刑云云，指摘原判決緩刑之諭知不當，洵屬
    無據，其上訴為無理由。惟原判決既有上開無可維持之瑕疵
    可指，仍應由本院撤銷改判。
八、爰審酌被告甲○○前有酒醉駕車，經判處罰金之前科紀錄（
    見卷內本院被告前案紀錄表），雖不構成累犯，然顯示其欠
    缺守法自重之觀念，駕駛態度輕忽，猶因疏未盡其注意義務
    ，不遵守號誌指示違規左轉肇致本件道路交通事故，造成告
    訴人受傷之結果於前，不下車察看，亦不予及時救護，反而
    駕車逃逸於後，應予非難，兼衡其國中畢業之智識程度、業
    工、家境小康之生活狀況（以上見警詢筆錄人別欄查註），
    及行為時所受刺激、所用手段、所生危害、及犯罪後坦然承
    認過失傷害罪行，惟於本院恣意翻異前供，砌詞否認肇事逃
    逸之態度等一切情狀，分別量處各罪如主文所示之刑，並定
    其應執行之刑，資為懲儆。被告甲○○前未曾因故意犯罪受
    有期徒刑以上刑之宣告，有本院被告前案紀錄表在卷可憑，
    其於原審已先行給付部分賠償金50萬元予告訴人，獲告訴人
    當庭表示願予被告自新之機會，諒其經此偵審教訓當知警惕
    ，信無再犯之虞，本院認其所受刑之宣告以暫不執行為適當
    ，為杜絕被告僥倖之心，確保緩刑之成效，透過保護管束及
    義務勞務之執行，觀察受刑人之表現及暫不執行刑罰之成效
    ，配合撤銷緩刑宣告之規定，強化惕勵自新之效果，是諭知
    較原審緩刑期間為長之緩刑4 年，及應向指定之政府機關、
    政府機構、行政法人、社區或其他符合公益目的之機構或團
    體，提供120 小時之義務勞務，暨宣付保護管束，以加強緩
    刑之功能，期其自新。
據上論結，應依刑事訴訟法第369條第1項前段、第364條、第299
條第1項前段，刑法第185條之4、第284條第1項前段、第51條第5
款、第74條第1項第1款、第2項第5款、第93條第1項第2款，刑法
施行法第1條之1，判決如主文。
本案經檢察官陳傳宗到庭執行職務。
中    華    民    國    99    年    8     月    12    日
                  刑事第十二庭審判長法  官  蔡永昌
                                    法  官  蔡國在
                                    法  官  蔡新毅
以上正本證明與原本無異。
肇事逃逸部分如不服本判決，應於收受送達後10日內向本院提出
上訴書狀，其未敘述上訴之理由者並得於提起上訴後10日內向本
院補提理由書（均須按他造當事人之人數附繕本）「切勿逕送上
級法院」。
過失傷害部分不得上訴。
                                    書記官  賴立旻
中    華    民    國    99    年    8     月    13    日
※附錄本案論罪科刑主要法條全文
刑法第185條之4：
駕駛動力交通工具肇事，致人死傷而逃逸者，處6月以上5年以下
有期徒刑。
刑法第284條第1項前段：
因過失傷害人者，處6月以下有期徒刑、拘役或5百元以下罰金，
致重傷者，處1年以下有期徒刑、拘役或5百元以下罰金。

司法院資訊處製作；財團法人民間司法改革基金會備份。
